【裁判字號】    99,上易,2139
【裁判日期】    991208
【裁判案由】    傷害
【裁判全文】
臺灣高等法院刑事判決                99年度上易字第2139號
上  訴  人  台灣板橋地方法院檢察署檢察官
被      告  葛玉武
選任辯護人  劉炳烽律師
上列上訴人因被告傷害案件，不服臺灣板橋地方法院99年度交簡
上字第61號，中華民國99年7月14日第一審判決（聲請簡易判決
處刑案號：臺灣板橋地方法院檢察署98年度偵字第20777、24929
號），提起上訴，本院判決如下：
    主  文
原判決撤銷。
葛玉武傷害人之身體，累犯，處有期徒刑參月，如易科罰金，以
新臺幣壹仟元折算壹日。
    事  實
一、葛玉武前於民國92年間因犯詐欺罪，經臺灣板橋地方法院93
    年度易字第931號判決，判處有期徒刑6月，如易科罰金，以
    銀元300元折算1日確定，於96年1月2日易科罰金執行完畢。
    嗣於97年間，因犯賭博罪，經臺灣板橋地方法院97年度簡字
    第1789號判決，判處有期徒刑4月，如易科罰金，以新台幣
    1,000元折算1日確定，於97年8月1日易科罰金執行完畢（以
    上於本案均構成累犯）。
二、緣王俊翔（業經原審判處罰金確定）於民國98年7月6日23時
    許，在臺北縣五股鄉○○路○段公司內飲酒後，已達不能安
    全駕駛動力交通工具之程度，仍駕駛車牌號碼5T-9970號自
    用小客車行駛於道路上，嗣於翌（7）日0時許，行經臺北縣
    五股鄉○號○○道時，因酒後意識不清與由葛玉武所駕駛車
    號6602-KC號之自小客車發生碰撞，葛玉武心生不滿，竟基
    於傷害他人身體之犯意，持棍棒毆打王俊翔之頭部，致王俊
    翔受有頭皮開放性傷口11*0.8*0.8公分。事後葛玉武隨即離
    開，王俊翔駕車緊追在後，於行經臺北縣五股鄉○○路與新
    五路口時，不慎追撞葛玉武所駕駛之自小客車，致王俊翔受
    有下唇淺撕裂傷1*0.1*0.1 公分，葛玉武受有右眼皮輕微擦
    傷之傷害（此部份過失傷害未據告訴）。
三、案經王俊翔告訴由臺北縣政府警察局蘆洲分局移送偵辦。
    理   由
一、訊據被告葛玉武雖承認與被告王俊翔於上揭時地發生用路糾
    紛，惟矢口否認有何傷害犯行，辯稱伊與告訴人王俊翔先在
    第二越堤道相撞，告訴人當時就喝醉酒，全身都是血，伊沒
    有打王俊翔云云。惟查：
  (一)上開傷害事實業據證人即告訴人王俊翔於警詢時與偵查中指
    訴綦詳，並有馬偕紀念醫院淡水分院驗傷診斷證明書1紙及
    傷勢照片4張在卷為憑，依告訴人王俊翔傷勢情形及部位觀
    之，核與告訴人指訴之情節相符。
  (二)原審審理時證人即案發當時到場處理之員警吳啟賢雖證稱：
    曾檢視被告葛玉武駕駛之之車牌號碼6602-KC號自小客車內
    並無告訴人所指訴之攻擊棍棒等語，然本案被告與告訴人所
    駕駛之車輛前後3次發生碰撞，被告攻擊告訴人之地點係在
    地2次碰撞後所發生，證人吳啟賢到場處理之現場係被告與
    告訴人所發生第3次碰撞後所遺留之地點，距離被告傷害告
    訴人之地點尚有一段距離，被告在持棍棒毆打告訴人後，到
    達地3次碰撞地點之前，尚有充分之時間將棍棒丟棄，此亦
    符一般犯罪者在實施犯罪後將犯罪所用之物立即丟棄之心態
    。又被告及告訴人復素不相識，被告遭告訴人地2次追撞後
    應會質疑告訴人何以連續追撞其二次，待雙方一言不和後才
    有可能憤而持棍棒毆打告訴人，然告訴人於原審審理中時證
    稱，當時被告下車後並未說話就直接拿警棍毆打，與常理不
    符，然被告無端遭告訴人第1次追撞時，即可能心生不滿，
    未久仍遭告訴人第2次追撞，下車後隨即將其所累積之不滿
    情緒瞬間爆發，而持棍棒毆打告訴人，尚合一般常情。
  (三)另觀諸告訴人頭部傷勢部位，並非在額頭或頭部前緣，而係
    頭部正上方，有卷附照片足證，足證此傷勢係不明物體自上
    而下朝告訴人之頭部上方撞擊所造成，倘此傷勢係告訴人追
    撞被告時，向前撞擊擋風玻璃所造成，依物理反應告訴人應
    係身體向前傾斜，頭部前緣與擋風玻璃相互撞擊，則告訴人
    受之傷勢應在額頭或頭部上緣，應無在頭部正上方之可能。
    又本院依檢察官之聲請向馬偕醫院淡水分院函詢「王俊翔之
    傷勢究係棍棒毆打或因車內擋風玻璃碰撞所致？」，據覆稱
    ：「病人王俊翔君於98年7月7日0時11分到淡水馬偕就診，
    主訴被打到頭及頭皮造成撕裂傷」，此有馬偕紀念醫院99年
    11月1日馬院醫急字第0990004684號函一紙在卷可憑。雖該
    函另稱：「由於病人受傷之時，醫師並無法現場目擊，所以
    無法判斷傷口為棍棒毆打或擋風玻璃碰撞所致」等情，然亦
    法證明非棍棒毆打，尚難為被告有利之認定。
二、綜上所述，本件告訴人指訴被告所涉之傷害犯行，其犯罪之
    時間、地點確定，被告出手毆打攻擊告訴人之方式、部位與
    告訴人所提出之診斷證明書所載傷勢之部位亦完全相符，其
    指訴應堪採信，被告辯稱：告訴人當時就喝醉酒，全身都是
    血，伊沒有打王俊翔云云，無非卸責之詞，不足採信。其傷
    害犯行洵堪認定，應予依法論科。
三、核被告葛玉武所為，係犯刑法第277條第1項之普通傷害罪。
    又被告有事實欄所載之犯罪科刑及有期徒刑執行完畢紀錄，
    有本院被告前案紀錄表1件在卷可稽，其於受有期徒刑執行
    完畢5年內，故意再犯本件有期徒刑以上之罪，為累犯，應
    依法加重其刑。
四、原審未予詳查，遽為被告葛玉武無罪諭知，尚有未洽。檢察
    官之上訴意旨執以指摘原審判決不當，為有理由，應由本院
    將原判決撤銷改判。爰審酌被告僅因車禍與告訴人發生爭執
    ，竟不思以理性溝通之方式或循正當法律途徑解決，率爾施
    以暴力，兼衡其犯罪之動機、目的、手段、所生危害、尚未
    與告訴人達成和解，及犯罪後態度等一切情狀，量處如主文
    第二項所示之刑，並諭知易科罰金之折算標準，以資懲儆。
據上論斷，應依刑事訴訟法第369條第1項前段、第364條、第299
條第1項前段，刑法第277條第1項、第47條第1項、第41條第1項
前段，刑法施行法第1條之1第1項，判決如主文。
本案經檢察官張啟彬到庭執行職務。
中    華    民    國    99    年    12    月    8     日
                    刑事第一庭審判長法  官  葉騰瑞
                                    法  官  彭政章
                                    法  官  莊明彰
以上正本證明與原本無異。
不得上訴。
                                    書記官  王韻雅
中    華    民    國    99    年    12    月    8     日

司法院資訊處製作；財團法人民間司法改革基金會備份。
